【裁判字號】    97,訴,459
【裁判日期】    980331
【裁判案由】    強盜
【裁判全文】
臺灣花蓮地方法院刑事判決               97年度訴字第459號
公  訴  人  臺灣花蓮地方法院檢察署檢察官
被      告  甲○○
                    （另案於臺灣花蓮監獄執行中）
指定辯護人  張秉正律師
上列被告因強盜案件，經檢察官提起公訴（97年度偵字第4944號
），本院判決如下：
    主  文
甲○○犯如附表所示之罪，均累犯，各處如附表所示之刑。應執
行有期徒刑捌年陸月。
    事  實
一、甲○○因缺錢花用，竟意圖為自己不法之所有，基於強盜之
    犯意，持客觀上可為兇器使用之鐮刀或菜刀1 把（均未扣案
    ），騎乘車牌號碼NY8—529號普通重型機車，在如附表所示
    之時間、地點，以頭戴半罩式安全帽、配掛口罩掩住面部掩
    人耳目，並手持上開鐮刀、菜刀揮舞或架在店員脖子上，向
    店員高喊「搶劫」、「拿錢給我」之強暴、脅迫手段，至使
    店員不能抗拒，而開啟收銀機任甲○○搜取財物，甲○○於
    附表編號1、3部分各搶得新台幣（下同）1700元、5400元後
    駕騎機車逃逸；如附表編號2 部分因店員趁隙高喊「救命」
    ，甲○○未得逞任何財物，便駕騎機車迅速逃離現場而未遂
    。嗣警據報循線查獲，並扣得贓款200 元（已發還）及作案
    配戴之安全帽1頂、短褲及上衣各1件。
二、案經花蓮縣警察局花蓮分局報請台灣花蓮地方法院檢察署檢
    察官偵查起訴。
    理  由
一、證據能力部分：
  (一)按被告以外之人於審判外之言詞或書面陳述，除法律有規定
    者外，不得作為證據。被告以外之人於審判外之陳述，雖不
    符前四條（指刑事訴訟法第159條之1至第159條之4）之規定
    ，而經當事人於審判程序同意作為證據，法院審酌該言詞陳
    述或書面陳述作成時之情況，認為適當者，亦得為證據。刑
    事訴訟法第159條第1項、第159條之5第1 項，分別定有明文
    。查被告對於起訴之犯罪事實為有罪之陳述及自白犯行，並
    對於檢察官所提出被告以外之人於審判外之書面陳述筆錄及
    其他文書證據，均不爭執證據能力，足見審判外筆錄及文書
    具相當之可信性，依前述「同意性」之傳聞法則例外規定，
    本件判決所引用被告以外之人於審判外之陳述（含供述筆錄
    及文書證據）均具證據能力。
  (二)卷附照片、監視錄影畫面翻拍照片及扣案安全帽、短褲、上
    衣等物，並非供述證據，無傳聞法則之適用，與本案具有關
    聯性，且上開物證經偵辦員警合法取得，具有證據能力。
二、認定犯罪事實之證據及理由：
    上揭事實，迭據被告甲○○於警詢、偵查、本院準備程序及
    審理中供認不諱，核與證人丁○○、丙○○、戊○○於警詢
    證述之證詞相符，並有卷附照片、翻拍照片、贓物認領保管
    單及被告犯罪行為時所穿戴紅白相間之安全帽、布鞋、短褲
    、短袖上衣等件扣案可稽，堪證被告自白與事實相符。
    本件事證明確，被告如附表所示各次犯行均洵堪認定。
三、論罪科刑：
  (一)被告甲○○攜帶鐮刀、菜刀等銳利兇器，於夜間時分進入超
    商，或持刀揮舞作勢或架住店員脖子，並喝令搶劫，依當時
    具體情況言，被害店員客觀上應處於不能抗拒之程度，故核
    被告如附表編號1、3所為，均係涉犯刑法第330條第1項、第
    321 條第1 項第3 款之攜帶兇器強盜罪；附表編號2 所為，
    係犯刑法第330條第1項、第2項、第321條第1項第3款之攜帶
    兇器強盜未遂罪。被告所犯上開攜帶兇器強盜未遂罪，已著
    手於強盜行為之實行，因未發生取得財物之結果而未遂，應
    依刑法第25條第2 項之規定，按既遂犯之刑減輕之。又被告
    前於民國96年間因竊盜案件，經臺灣臺東地方法院以95年度
    易字第215號判決判處有期徒刑1年，經減刑為有期徒刑6 月
    確定，於97年2月12 日期滿執行完畢，有臺灣高等法院被告
    前案紀錄表在卷可稽，其於5 年以內，故意再犯本件有期徒
    刑以上之三罪，均為累犯，均應依刑法第47條第1 項規定加
    重其刑，並就附表編號2部分依法先加後減之。被告前後3次
    犯行，犯意各別，應分論併罰。爰審酌被告年輕氣盛，因缺
    錢花用，未即深思，以上述手段行搶便利商店，其犯罪手段
    對於社會治安及被害人身體、財產法益之危害程度甚為重大
    ，並無刑法第59條顯可憫恕之情況，辯護人聲請依59條減輕
    其刑並無可採，兼衡被告犯罪之動機、目的、教育智識程度
    、生活狀況，本件犯罪所得僅7100元，所得不高、犯後坦承
    犯行態度良好，並參考公訴人、被告、辯護人等對科刑範圍
    之意見等一切情狀，各量處如主文所示之刑，並定其應執行
    之刑，以示儆懲。
  (二)另被告及辯護人抗辯就如附表編號1、2部分係被告主動向偵
    辦員警供出犯罪事實，應屬自首一節，查於「惠民超商」搶
    案發生後警方就鎖定被告為犯罪嫌疑人「惠民超商」搶案發
    生時，警方調閱「惠民超商」監視錄影光碟，請「宜家超商
    」、「捌捌超商」的被害人指認光碟翻拍之照片，被害人很
    確信是與「惠民超商」錄影帶上的搶嫌係同一人；後來逮捕
    被告後，再請被害人來指認，本案被害人都當場指認是被告
    行搶，所以做筆錄時才請被告供出其他強盜案件等情，業據
    證人即承辦警員乙○○於本院證述明確，是就如附表編號 1
    、2部分，尚不符自首要件，併予敘明。
  (三)扣案之安全帽及未扣案之口罩係被告作為進入超商，遮蔽面
    目使不易為人指認之用，而未扣案之鐮刀、菜刀係被告犯罪
    時所攜帶之兇器，固均為犯罪所用之物，惟扣案之安全帽係
    被告向朋友之女友所借，鐮刀、菜刀係從被告繼父胡榮賢家
    中拿來使用，鐮刀、菜刀及口罩均已丟棄等情，業據被告供
    述在卷，則安全帽、鐮刀、菜刀均非被告所有，亦非違禁物
    ，且與口罩均已丟棄，為免將來沒收之困難，爰不為沒收之
    諭知。至於扣案之布鞋、短褲、上衣各1 件，為被告平日穿
    著之衣物，雖於被告強盜時穿著，但於強盜時並無遮蔽面目
    特徵或其他供犯罪之直接關係，爰不為沒收之諭知。另扣案
    之水果刀1把、發票9紙均非本案犯罪所用之物，與本案無關
    ，亦不予宣告沒受，附此敘明。
四、據上論斷，應依刑事訴訟法第299條第1項，刑法第330條第1
    項、第2項、第321條第1項第3款、第47條第1項、第25條第2
    項、第51條第5款，判決如主文。
本案經檢察官羅美秀到庭執行職務。
中    華    民    國    98    年    3     月    31    日
                  刑事第四庭    審判長法  官  張宏節
                                      法  官  沈培錚
                                      法  官  蔡寶樺
以上正本證明與原本無異。
如不服本判決應於收受送達後10日內向本院提出上訴書狀，並應
敘述具體理由。其未敘述上訴理由者，應於上訴期間屆滿後20日
內向本院補提理由書（均須按他造當事人之人數附繕本）「切勿
逕送上級法院」。告訴人或被害人如對於本判決不服者，應具備
理由請求檢察官上訴，其上訴期間之計算係以檢察官收受判決正
本之日期為準。
中    華    民    國    98    年    3     月    31    日
                                      書記官
附錄本判決論罪之法律條文：
中華民國刑法第321條
犯竊盜罪而有左列情形之一者，處六月以上、五年以下有期徒刑
：
一、於夜間侵入住宅或有人居住之建築物、船艦或隱匿其內而犯
之者。
二、毀越門扇、牆垣或其他安全設備而犯之者。
三、攜帶兇器而犯之者。
四、結夥三人以上而犯之者。
五、乘火災、水災或其他災害之際而犯之者。
六、在車站或埠頭而犯之者。
前項之未遂犯罰之。
中華民國刑法第328條
意圖為自己或第三人不法之所有，以強暴、脅迫、藥劑、催眠術
或他法，至使不能抗拒，而取他人之物或使其交付者，為強盜罪
，處5年以上有期徒刑。
以前項方法得財產上不法之利益或使第三人得之者，亦同。
犯強盜罪因而致人於死者，處死刑、無期徒刑或10年以上有期徒
刑；致重傷者，處無期徒刑或 7 年以上有期徒刑。
第 1 項及第 2 項之未遂犯罰之。
預備犯強盜罪者，處1年以下有期徒刑、拘役或3千元以下罰金。
中華民國刑法第330條
犯強盜罪而有第321條第1項各款情形之一者，處7 年以上有期徒
刑。
前項之未遂犯罰之。
 附表：
┌─┬──────┬────────┬───────┬───────┐
│編│時  間      │犯罪方法及所得財│所犯法條及罪名│  宣  告  刑  │
│號│地  點      │物（新台幣）    │              │              │
│  │            │                │              │              │
├─┼──────┼────────┼───────┼───────┤
│  │97年9月28日 │甲○○頭戴紅白相│刑法第330 條第│有期徒刑7年6月│
│  │22時7分許， │間安全帽、戴口罩│1 項、第321條 │              │
│1 │在花蓮市化道│，手持鐮刀向店員│第1項第3款之攜│              │
│  │路91號捌捌商│丁○○說「我要搶│帶兇器強盜罪  │              │
│  │店。        │劫」，並揮舞鐮刀│              │              │
│  │            │靠近丁○○脖子，│              │              │
│  │            │喝令丁○○打開收│              │              │
│  │            │銀機交付金錢，以│              │              │
│  │            │此強暴脅迫方法，│              │              │
│  │            │致丁○○不能抗拒│              │              │
│  │            │，而開啟收銀機，│              │              │
│  │            │被告搜取1700元後│              │              │
│  │            │駕騎機車逃逸。  │              │              │
├─┼──────┼────────┼───────┼───────┤
│  │97年10月6 日│甲○○頭戴紅白相│刑法第330 條第│有期徒刑4 年  │
│  │22時16分許，│間安全帽、戴口罩│1 項、第2 項、│              │
│2 │在花蓮市球崙│，手持菜刀向店員│第321 條第1項 │              │
│  │二路11號宜家│丙○○說「我要搶│第3款之攜帶兇 │              │
│  │超商        │劫」，並以菜刀抵│器強盜未遂罪  │              │
│  │            │住丙○○脖子之強│              │              │
│  │            │暴脅迫方法，喝令│              │              │
│  │            │丙○○打開收銀機│              │              │
│  │            │交付金錢，丙○○│              │              │
│  │            │以手奮力撥開並高│              │              │
│  │            │喊救命，甲○○見│              │              │
│  │            │狀轉身逃逸，未搶│              │              │
│  │            │得財物而未遂。  │              │              │
├─┼──────┼────────┼───────┼───────┤
│  │97年10月10日│甲○○頭戴紅白相│刑法第330 條第│有期徒刑8 年  │
│  │22時20分許。│間安全帽、戴口罩│1 項、第321條 │              │
│3 │花蓮市○○路│，以手持菜刀向店│第1項第3款之攜│              │
│  │159號惠民超 │員戊○○說「搶劫│帶兇器強盜罪  │              │
│  │商          │，拿錢給我」之強│              │              │
│  │            │暴脅迫方法，致黃│              │              │
│  │            │玉玲不能抗拒，而│              │              │
│  │            │開啟收銀機，被告│              │              │
│  │            │搜取5400元後駕騎│              │              │
│  │            │機車逃逸。      │              │              │
└─┴──────┴────────┴───────┴───────┘


司法院資訊處製作；財團法人民間司法改革基金會備份。
